---
title: "Entrega 5"
author: "Ángel García, Arnau Piferrer  y Guillem Serra"
format: html
editor: visual
---

Este es el [repositorio](https://github.com/GSMir/Entrega5) de GitHub en el que alojaremos todos los archivos relacionados con esta entrega.

```{r setup, include=FALSE}
knitr::opts_chunk$set(echo = FALSE)
```

```{r, message = FALSE, warning=FALSE}
library(tidyverse)
library(factoextra)
library(ggbiplot)
library(ggplot2)
library(plotly)
```

### Enunciado:

Considera los datos *"europa.dat"* que están disponibles en Aula Digital. Los datos corresponden a los porcentajes de población empleados en diferentes actividades económicas en Europa para el año 1979. Las variables consideradas son:

Agricultura, Minas, Fábricas, Suministro Eléctrico, Construcción, Industrias de Servicio, Finanzas, Servicios Sociales y Personales y, Transporte y Comunicaciones.

Utiliza el método de componentes principales para reducir el número de variables, y tratar de determinar grupos de países con comportamientos semejantes en la distribución de su fuerza de trabajo. En este caso, usa la matriz de covarianza para el cálculo de las componentes principales, ya que todos los datos están medidos en la misma escala (porcentaje de la población) y por las caractersticas de los datos, no parece una buena idea considerarlos todos de igual manera.


### Resolución:

En primer lugar procedemos a cargar nuestros datos:

```{r}
# Cargamos el Dataset:
europa = read.table("europa.dat",sep = " ")


# Añadimos una primera columna con el nombre de los países:
europa %<>% mutate(País=row.names(.)) %>% relocate(País,.before = Agr)
rownames(europa) = NULL

#Mostramos el conjunto de datos:
head(europa, 26)
```

A continuación se muestra el vector de medias de nuestro conjunto de datos:

```{r}
vector_medias = europa %>%
  summarise_if(is.numeric, mean, na.rm = TRUE)
vector_medias
```

Como se puede observar, el sector con mayor nivel medio de ocupación es el de la fabricación, servicios sociales y personales y agricultura. Estas tres actividades, conjuntamente, parece que abarquen más del 50% de la economía (en media) de los países europeos. Por otro lado, el sector energético, el de la minería y las finanzas son los que tienen los niveles más bajos de ocupación.

Ahora, como dice el enunciado, procedemos a hacer una análisis de componentes principales usando la matriz de covarianza. Se opta por este método porque todos los datos son porcentajes y, por tanto, están ya en una misma escala y no existe la necesidad de estandarizarlos.

```{r}
# Construimos el ACP para covarianzas:
# Tomamos todas las variables numéricas
# Al tomar cor = FALSE estamos usando la matriz de covarianzas

europa.acp_2=princomp(europa[,2:10], cor = FALSE) 

europa.acp_2$scores
```

Estudiemos ahora qué porcentaje de la variabilidad total del Dataset viene representada por cada componente principal y, también, en qué medida contribuye cada una de las variables en las direcciones que determinan las componentes principales (porque cada CP es una combinación lineal de las variables con las que trabajamos).

```{r}
summary(europa.acp_2)
```

```{r}
fviz_eig(europa.acp_2, addlabels = TRUE, ylim=c(0,100)) + ggtitle("Peso de las componentes principales")
```

```{r}
europa.acp_2$loadings
```

En principio, dado que la primera componente principal acumula la gran mayoría de la variabilidad no sería descabellado pensar en reducir el problema a una sola dimensión. No obstante, si nos fijamos en qué sectores contribuyen a ésta observamos que un número considerable de variables no se ven representadas (la función omite los valores de contribución inferiores a 0.1). Esto nos dice que varios sectores económicos (exactamente 5).

Si quisiéramos continuar con este estudio sin vernos penalizados por tomar un número excesivo de variables, es decir, habiendo reducido la dimensionalidad del problema asumiendo ciertas pérdidas de información, optaríamos por usar entre 2 y 3 componentes principales. En caso de coger 2 lo haríamos siendo conscientes de que habría algunas variables que no quedarían bien representadas, pero igualmente sí que estarían bien representados los sectores económicos más influyentes en media (agricultura, fabricación, servicios sociales e industria de servicio).

Nos extraña que la agricultura no sea la variable que tenga un mayor nivel medio de ocupación a nivel europeo pero, sin embargo, es la que tiene la mayor variabilidad dentro de los sectores económicos. Podemos verlo en el vector de desviaciones típicas muestrales de nuestro conjunto de datos.

```{r}
vector_var = europa %>%
  summarise_if(is.numeric, sd, na.rm = TRUE)
vector_var
```

Esto nos hace pensar que pudiera haber algunos países que sean extremadamente agrícolas en comparación con el resto de países europeos. Si representamos esto en una gráfica podremos detectar posibles *outliers*.

```{r}
ggbiplot(pcobj=europa.acp_2,
         choices = c(1,2), #Indicamos los componentes principales
         obs.scale = 1, var.scale = 1,  # Escala
         labels = europa[,1],          # Etiquetas
         varname.size = 4,             # Tamaño de letra sectores econ.
         circle = TRUE
         )+labs(title = "Proyección en 2D")
```

Observamos que Turquía y Yugoslavia son los países más alejados del resto. Esto se debe a que tienen una gran componente agrícola en su economía. También dudamos de si incluir a Grecia en este grupo. Si nos fijamos en los datos iniciales de estos 3 países vemos ninguno de ellos baja del 40% en agricultura e incluso en Turquía sobrepasa el 65% del total de la actividad económica. Por otro lado, destacar que Grecia y Yugoslavia tienen niveles similares en su segunda actividad más preponderante, la fabricación.

Veamos ahora qué diferencias surgen si eliminamos algunos de estos países de nuestro conjunto de datos. ¿Cambiarán las componentes principales?

```{r}
# Abordaremos dos escenarios posibles:

europa_1 <- europa[-c(18), ] # Exluimos Turquía
europa_2 <- europa[-c(18, 26), ] # Exluimos Yugoslavia y Turquía
europa_3 <- europa[-c(12, 18, 26), ] # Exluimos Yugoslavia, Grecia y Turquía


# Ahora realizamos el PCA en el conjunto de datos modificado, sin Turquía y Yugoslavia:


europa_1.acp <- princomp(europa_1[, 2:10], cor = FALSE)
europa_2.acp <- princomp(europa_2[, 2:10], cor = FALSE)
europa_3.acp <- princomp(europa_3[, 2:10], cor = FALSE)


fviz_eig(europa_1.acp, addlabels = TRUE, ylim=c(0,100)) + ggtitle("Peso de las componentes principales sin Turquía")
europa_1.acp$loadings

fviz_eig(europa_2.acp, addlabels = TRUE, ylim=c(0,100)) + ggtitle("Peso de las componentes principales sin Turquía ni Yug")
europa_2.acp$loadings


fviz_eig(europa_3.acp, addlabels = TRUE, ylim=c(0,100)) + ggtitle("Peso de las componentes principales sin Turq. Yug y Grec.")
europa_3.acp$loadings

```

Si comparamos las componentes principales de las 3 posibles elecciones de países eliminados con el modelo inicial no se observan diferencias significativas entre ellos. Los componentes principales 1 y 2 tienen pesos muy similares y tendríamos que aumentar demasiado la dimensión del problema en cualquier caso para poder abarcar bien el problema. Finalmente, optaremos por estudiar el modelo inicial, sin eliminar ningún país, para no perder información y lo haremos teniendo en cuenta las CP 1, 2 y 3.

Procedemos con el análisis dos a dos de las componentes principales:


```{r}
ggbiplot(pcobj=europa.acp_2,
         choices = c(1,2), #Indicamos los componentes principales
         obs.scale = 1, var.scale = 1,  # Escala
         labels = europa[,1],          # Etiquetas
         varname.size = 4,             # Tamaño de letra sectores econ.
         circle = TRUE
         )+labs(title = "Proyección en 2D")
```

```{r}
ggbiplot(pcobj=europa.acp_2,
         choices = c(1,3), #Indicamos los componentes principales
         obs.scale = 1, var.scale = 1,  # Escala
         labels = europa[,1],          # Etiquetas
         varname.size = 4,             # Tamaño de letra sectores econ.
         circle = TRUE
         )+labs(title = "Proyección en 2D")
```

```{r}
ggbiplot(pcobj=europa.acp_2,
         choices = c(2,3), #Indicamos los componentes principales
         obs.scale = 1, var.scale = 1,  # Escala
         labels = europa[,1],          # Etiquetas
         varname.size = 4,             # Tamaño de letra sectores econ.
         circle = TRUE
         )+labs(title = "Proyección en 2D")
```

Únicamente basándonos en las proyecciones sobre los distintos emparejamientos de las componentes principales es difícil obtener conclusiones a partir de las gráficas, por lo que para poder separar mejor los países en diferentes grupos, optamos por dibujar un gráfico 3D de las tres componentes principales.


```{r, message = FALSE, warning=FALSE}

scores_europa = europa.acp_2$scores[,1:3]

a_1 = scores_europa[,1]
a_2 = scores_europa[,2]
a_3 = scores_europa[,3]

plot_ly(europa, x = ~a_1, y = ~a_2, z = ~a_3, type = "scatter3d", mode = "markers+text", color=a_3,
               marker = list(size = 10, color = ~a_3), text = europa[,1],
               textposition = "top center") %>%
  layout(scene = list(xaxis = list(title = 'CP1'),
                      yaxis = list(title = 'CP2'),
                      zaxis = list(title = 'CP3')))
```


### Conclusiones:

Se puede observar que en el gráfico 3D anterior hay 2 países muy alejados del resto como habíamos comentado con anterioridad. Estos son Turquia y Yugoslavia.

Podemos establecer ciertos grupos en función de la proximidad de los países en el gráfico anterior.

En primer lugar, destacar el grupo de países constituido por la Rumanía, Bulgaria, Polonia, Checoslovaquia, Alemania Oriental y Hungría. Se puede observar que estos países tienen rasgos en común; todos están en el este de Europa y, además, bajo la influencia de la Union Soviética. Todos estos eran países que compartían una misma ideología en ese preciso momento histórico. La Unión Soviética, a su vez, pese a estar relativamente próximo a este grupo tiene una economía muy enfocada en la fabricación.

En segundo lugar, destacar que los países Noruega, Finlandia, Inglaterra y Alemania Occidental presentan similitudes. Son países que no tienen una economía especialmente agrícola (probablemente por condiciones climáticas debido a sus ubicaciones geográficas). En cambio, sí destacan por tener economías fuertes en el sector de la fabricación y en servicios sociales y personales.

En tercer lugar, por proximidad en el gráfico, tendríamos un grupo de países formado por Holanda, Irlanda, Italia, Francia, Bélgica. No obstante, si estudiamos los datos con detenimiento, parece que Irlanda tiene una mayor componente agrícola en comparación con los demás. Es un grupo con rasgos similares al anterior pero con una mayor influencia del sector de la agricultura.

En cuarto lugar tenemos el grupo compuesto por Portugal, España, Austria, Suiza y Luxeburgo. Pese a que basamos este análisis en los resultados del último gráfico, si nos fijamos en el conjunto de datos veríamos que tanto Portugal como España tienen un mayor nivel de agricultura que los otros, por lo que quizás tendrían más rasgos en común con otro de los grupos.

Por último, comentar que hay países que se encuentran muy alejados del resto. Entre estos estarían, además de Turquía y Yugoslavia, Grecia, que también lo podemos considerar como un *outlier* (va acorde con nuestra idea de sopesar eliminarlos tras el ACP).


### Comentarios adicionales:

Si tuviéramos que realizar otro estudio quizás sería conveniente agrupar las variables poco significativas (se podría establecer un umbral de significación del 5%) que serían minería, energía y finanzas. Tal vez de esta forma el estudio sería más sencillo y podríamos obtener algunas conclusiones extras.